【裁判字號】    92,上易,1709
【裁判日期】    920909
【裁判案由】    傷害
【裁判全文】
臺灣高等法院刑事判決                          九十二年度上易字第一七０九號
    上  訴  人
    即  被  告  丙○○
    選任辯護人  康勝男律師
右上訴人因傷害案件，不服臺灣桃園地方法院九十一年度交易字第四四七號，中華民
國九十二年一月二十四日第一審判決（起訴案號：臺灣桃園地方法院檢察署九十一年
度偵字第六一０五號、第九六三七號），提起上訴，本院判決如左：
    主  文
原判決關於丙○○部分撤銷。
丙○○共同傷害人之身體，處有期徒刑參月，如易科罰金以參佰元折算壹日。
    事  實
一、緣乙○○（業經原審判決確定）於民國九十一年三月二十三日午間，駕駛車號九
    Ｐ─０三一七號自用小貨車，沿桃園縣楊梅鎮○○路往大平街方向行駛。嗣於同
    日十五時十分許，其自楊湖路欲左轉大平街口時，不慎擦撞由丁○○所駕駛之車
    號二Ｔ─九八三五號自用小客車，詎乙○○下車察看時，與廖女之夫甲○○發生
    口角，即出手毆打甲○○，但仍心有未甘，自附近民宅處邀集和其有共同傷害犯
    意聯絡之丙○○及三名姓名年籍不詳之成年男子，共騎兩部機車到場，分持棍棒
    共同毆擊甲○○，致甲○○受有頭部外傷、頭頂部裂傷、疑左眼眶底骨骨及鼻骨
    骨折之傷害。嗣於同日十五時三十分許，為路人協助下報警，經警於上址查獲乙○○，而丙○○及其他三名姓名年籍不詳之成年男子則趁隙逃逸。
二、案經丁○○、甲○○訴由桃園縣警察局楊梅分局報請臺灣桃園地方法院檢察署檢
    察官偵查起訴。
    理  由
一、訊據被告丙○○矢口否認有傷害犯行，辯稱：伊當日只是騎乘機車路過該處，且
    伊右手因車禍骨折就醫治療，無法高舉，不可能打人，照片中手指前方是因路人
    問發生什麼事，伊告知前方在打架而已等語。惟查：
    I被告丙○○確有參與傷害告訴人甲○○乙節，已據告訴人甲○○、丁○○分別
      指訴在卷，甲○○指稱被告丙○○係騎機車載人來，係載偵查卷第七十七頁照
      片下圖汽車旁穿白色衣服的人，另丁○○指稱丙○○來的時候有載人，他是第
      二組到的，他是我要離開去小吃店打電話時，有看到他載一個人，而且其中一
      人的手上有拿球棒等語（參原審卷第六十六頁、第六十七頁），而依告訴人甲○○於原審指稱他（指共同被告乙○○）應該是去民家打電話的，有看到他走
      入民家，並提出照片二紙，依照片顯示現場確有四、五人分持棍棒至現場，且
      參酌證人鄒本華於原審亦到庭證稱：他（指共同被告乙○○）是用旁邊小店的
      電話通知我，當時我只有一個人過去，我是騎一部機車去的，我住的地方距離
      那裡很近等語，堪信告訴人甲○○指稱指共同被告乙○○是去民家打電話的，
      而被告丙○○係騎機車載人來等語，與事實相符。
    II證人湯國立雖否認當日有到現場（此部分告訴人於原審指稱經查出汽車旁穿白
      色衣服的人即係湯國立，即與事實不符），惟依其於原審證稱：兩個被告（即
      丙○○、乙○○）都認識，認識沒多久，大概差不多二月的時候在權安宮認識
      的，我們一起進香時認識的，我們是在同一個遊覽車上三個人認識的等語，被
      告對上開證言亦無意見（參原審九十二年一月十日審判筆錄），足認證人湯國
      立此部分之證言屬實。證人既在九十一年二月間本件事故前即認識被告二人，
      且同時搭遊覽車進香，足認被告二人早在九十一年二月前早已認識，才會相約
      一起進香，則被告所辯與乙○○互不認識，自不可採。另依證人吳昌軒於警訊
      中證稱：係路人提供車號ＩＵＰ─五九０號之機車及相片，而為警方循線查獲
      等情，亦與被告供稱伊所騎乘之機車車號確為ＩＵＰ─五九０號相符，堪信被
      告確係受乙○○打電話邀約而騎乘機車載人來。
    III被告丙○○既與乙○○熟識，又載同夥到場，而依偵查卷照片所示（參偵查卷
      第七十七頁），其與手持棍棒之人（即照片中穿紅、藍色衣服及穿肩領衣服者
      二人）併處而立，甚且張口大喊，以左手食指指示相關位置，身旁之人即持棍
      棒目視指示之方向，在其所處之位置復無法檢視其所騎乘機車停放之處，顯示
      其辯稱當日只是騎乘機車路過該處，自非真正，是以被告縱未動手，與同夥亦
      有犯意聯絡，而由同夥動手行兇，亦應負共犯之責。至於被告所辯右手受傷乙
      節，固據提出長庚紀念醫院及國軍桃園總醫院附設民眾診療服務處診斷證明書
      各乙紙為證，仍無解於應負共犯之刑事責任。
    Ⅳ告訴人甲○○因遭受毆打，受有頭部外傷、頭頂部裂傷、疑左眼眶底骨折、鼻
      骨骨折之傷害乙節，復據提出天成醫院、長庚紀念醫院診斷證明書各乙紙在卷
      可稽，故告訴人甲○○確有被人持棍毆打，綜上所述，本件事證明確，被告犯
      行堪予認定。
二、核被告所為，係犯刑法第二百七十七條第一項之罪名。被告丙○○與乙○○及其
    餘三名（原審誤繕為四人）姓名年籍不詳之成年男子間，有犯意聯絡及行為分擔
    ，均為共同正犯。
三、原審據以論罪科刑原非無見，惟按I原審於事實欄敘述「乙○○邀集和其有共同
    傷害犯意聯絡之丙○○及三名姓名年籍不詳之成年男子」，而於理由欄二則論稱
    「被告乙○○、丙○○與其餘四名姓名年籍不詳之成年男子間，有犯意聯絡及行
    為分擔」，彼此矛盾、II於據上論結引用法條欄，未引用刑法第二十八條，是以
    被告提起上訴執詞否認犯行，雖無理由，但原判決既有上開可議之處，仍屬無可
    維持，應由本院撤銷改判。爰審酌被告行兇手段、被害人受傷程度及被告犯後迄
    未與被害人和解等一切情狀，仍量處有期徒刑三月，並諭知易科罰金之折算標準
    ，至於供犯罪所用之棍棒因未扣案，且無證據證明係被告所有，爰不諭知沒收。
據上論斷，應依刑事訴訟法第三百六十九條第一項前段、第三百六十四條、第二百九
十九條第一項前段，刑法第二十八條、第二百七十七條第一項、第四十一條第一項前
段，罰金罰鍰提高標準條例第一條前段、第二條，判決如主文。
本案經檢察官陳明光到庭執行職務。
中      華      民      國      九十二      年     九     月     九     日
                              臺灣高等法院交通法庭
                                  審判長法  官  葉  騰  瑞
                                        法  官  莊  明  彰
                                        法  官  黃  國  忠
右正本證明與原本無異。
不得上訴。
                                        書記官  劉  貞  達
中      華      民      國      九十二      年     九     月     九     日
附錄本案論罪科刑法條全文
刑法第二百七十七條：
傷害人之身體或健康者，處三年以下有期徒刑、拘役或一千元以下罰金。
犯前項之罪因而致人於死者，處無期徒刑或七年以上有期徒刑；致重傷者，處三年以
上十年以下有期徒刑。


司法院資訊處製作；財團法人民間司法改革基金會備份。
